臺灣彰化地方法院民事判決　九十一年度訴字第七九○號
　　原　　　告　己○○
　　　　　　　　庚○○
　　　　　　　　戊○○
　　　　　　　　丑○○
　　　　　　　　辛○○
　　　　　　　　子○○
　　　　　　　　丁○即陳金獅.
　　　　　　　　癸○○即陳金.
　　共　　　同
　　訴訟代理人　高志明律師
　　被　　　告　丙○　　　　住.
　　　　　　　　甲○○　　　住.
　　兼右一人
　　訴訟代理人　乙○○　　　住.
　　被　　　告　寅○即陳鴻銘.
　　　　　　　　　　　　　　住.
　　　　　　　　壬○○　　　住.
右當事人間請求分割共有物事件，本院於民國九十三年四月二十三日言詞辯論終結，
判決如左：
    主    文
被告應協同原告就兩造共有坐落彰化縣埤頭鄉○○段四二二地號、地目建、登記面積
０．一七八九公頃土地，辦理更正面積登記為０．一七三九公頃。
兩造共有坐落彰化縣埤頭鄉○○段四二二地號、地目建、面積０．一七三九公頃土地
分割為如附圖所示：編號Ａ部分面積０．一０六一公頃分歸原告取得，並按原應有部
分比例保持共有；編號Ｂ部分面積０．０五八０公頃分歸被告寅○、壬○○取得，並
按原應有部分比例保持共有；編號Ｃ部分面積０．００九八公頃分歸被告丙○、甲○○、乙○○取得，並按原應有部分比例保持共有。
訴訟費用由兩造按原應有部分比例負擔。
    事    實
甲、原告方面：
  一、聲明：如主文第一項、第二項所示。
  二、陳述：
　（一）兩造共有坐落彰化縣埤頭鄉○○段四二二地號、地目建、登記面積０．一七
        八九公頃土地（下稱系爭土地），經鈞院囑託彰化縣北斗地政事務所測量，
        發現地籍圖上之面積為０．一七三九公頃，應先辦理面積更正。
　（二）系爭土地為兩造所共有，應有部分為原告己○○、庚○○各一八００分之二
        七五，原告戊○○、丑○○、辛○○、子○○各七二００分之二七五，原告
        丁○、癸○○各一四四分之一一，被告丙○、乙○○、甲○○各一０八分之
        二，被告寅○、壬○○各六分之一。兩造就系爭土地並未訂有不分割契約或
        不分割期限，然未達成協議，爰依民法第八百二十三條第一項、第八百二十
        四條第二項規定，請求分割共有物，並請求依附圖方案分割。
  三、證據：提出土地登記謄本一件、地籍圖謄本一件，並聲請履勘現場。
乙、被告方面：
  一、被告寅○、壬○○部分：未於最後言詞辯論期日到場，惟據其以前到場所為之
      聲明、陳述略以：同意分割，其二人願意保持共有，至於現有房屋使用之土地
      ，不能分配予伊等部分，得拆除北邊部分之房屋，同意依附圖方案分割。
  二、被告丙○、甲○○、乙○○部分：聲明、請陳述略以：同意分割，其三人願意
      保持共有，並同意依附圖方案分割。
丙、本院依職權囑託彰化縣北斗地政事務所測量現場，並製作分割方案圖。
    理    由
一、按訴狀送達後，原告不得將原訴變更或追加他訴。但不甚礙被告之防禦及訴訟之
    終結者，不在此限，民事訴訟法第二百五十五條第一項第七款定有明文。查本件
    原告起訴時請求分割共有物，於訴狀繕本送達後，追加請求被告應協同原告就系
    爭土地理面積更正，其訴之追加，無礙被告之防禦及本件訴訟之終結，依上開規
    定，應予准許，合先敘明。
二、次按當事人死亡者，訴訟程序在有繼承人承受其訴訟以前當然停止。承受訴訟人
    ，於得為承受者，應即為承受之聲明。民事訴訟法第一百六十八條、第一百七十
    五條分別定有明文。本件原告陳金獅及被告陳鴻銘於訴訟中死亡，陳金獅之繼承
    人丁○、癸○○及陳鴻銘之繼承人寅○，均已聲明承受訴訟，並就系爭土地辦理
    繼承登記，有原告所提戶籍謄本、土地登記謄本可稽。
三、本件被告寅○、壬○○未於最後言詞辯期日到場，核無民事訴訟法第三百八十六
    條各款所列情形，依原告之聲請，由其一造辯論而為判決。
四、按利害關係人於登記完畢後，發現登記錯誤時，應申請更正登記；又土地登記，
    除本規則另有規定外，應由權利人及義務人會同申請之，土地登記規則第一百三
    十四條第一項、第二十六條分別定有明文。查系爭土地，原登記面積為０．一七
    八九公頃，有原告提出之土地登記謄本可稽，嗣經本院囑託彰化縣北斗地政事務
    所派員測量結果，系爭土地面積應為０．一七三九公頃，與土地登記不符，此有
    彰化縣北斗地政事務所收件日期九十二年四月九日複丈成果圖在卷為憑。是原告
    請求被告就系爭土地協同辦理面積更正登記為如主文第一項所示，應予准許。
五、次按各共有人，得隨時請求分割共有物。但因物之使用目的不能分割或契約訂有
    不分割之期限者，不在此限。又分割之方法，不能協議決定者，法院得因任何共
    有人之聲請，命為分配。民法第八百二十三條第一項、第八百二十四條第二項分
    別定有明文。查原告主張系爭土地為兩造所共有，應有部分為原告己○○、庚○○各一八００分之二七五，原告戊○○、丑○○、辛○○、子○○各七二００分
    之二七五，原告丁○、癸○○各一四四分之一一，被告丙○、乙○○、甲○○各
    一０八分之二，被告寅○、壬○○各六分之一。兩造就系爭土地並未訂有不分割
    契約或不分割期限，然未達成協議等事實，業據其提出土地登記謄本、地籍圖謄
    本各一件為證，且為被告所不爭執，自堪信為真實。從而，原告依民法第八百二
    十三條第一項、第八百二十四條第二項之規定，請求判決分割共有物，核無不合
    ，應予准許。
六、又系爭土地略呈方形，南邊為彰化縣北斗鎮○○路三四一巷道路，其上有原告丁○、癸○○共有之磚造鐵皮平房、原告庚○○之磚造平房及鐵皮倉庫，被告陳美
    、壬○○之磚造平房，被告丙○、乙○○、甲○○共有之磚造平房，及兩造共有
    之磚造廁所等建物，其餘為空地使用等情，業經本院會同彰化縣北斗地政事務所
    人員勘驗屬實，分別製有勘驗筆錄及複丈成果圖在卷可稽。依附圖方案分割，各
    共有人均可通行至南邊巷道，分割後之地形亦屬方正，且原告丁○、癸○○共有
    磚造鐵皮平房、原告庚○○之磚造房屋及被告丙○、乙○○、甲○○共有之磚造
    平房均得以保留，而被告寅○、壬○○共有之磚造平房坐落之部分土地雖分歸原
    告取得，然其二人均同意邊超過分配土地部分之房屋不予保留，兩造並均同意依
    附圖方案分割，應可認附圖所示之分割方法，與大部分共有人之意願相符，有利
    於分割後土地之使用，而為可採，爰定分割方案如主文第二項所示。
七、本件係因兩造不能達成分割之協議而涉訟，是由敗訴之被告負擔負擔訴訟費用顯
    失公平，爰依兩造之應有部分，命原告負擔一部訴訟費用。
八、據上論結，原告之訴為有理由，依民事訴訟法第三百八十五條第一項前段、第七
    十八條、第八十條之一、第八十五條第一項但書，判決如主文。
中　　　華　　　民　　　國　　九十三　　年　　　四　　　月　　 三十　　 日
                                    臺灣彰化地方法院民事第二庭
~B法　　　官　羅秀緞
右為正本係照原本作成。
如對本判決上訴須於判決送達後廿日內向本院提出上訴狀。
中　　　華　　　民　　　國　　九十三　　年　　　五　　　月　　　三　　　日
~B法院書記官　邱柏滄
